【裁判字號】    97,消債更,1243
【裁判日期】    980824
【裁判案由】    更生事件
【裁判全文】
臺灣臺南地方法院民事裁定          97年度消債更字第1243號
聲  請  人
即  債務人  甲○○即林曉莉
代  理  人  徐豐益律師
上列當事人因消費者債務清理事件聲請更生，本院裁定如下：
    主  文
債務人甲○○即林曉莉自中華民國九十八年八月二十四日十七時
起開始更生程序，並命司法事務官進行本件更生程序。
    理  由
一、聲請意旨略以：聲請人即債務人甲○○（原名林曉莉）無其
    他財產，債務總金額已達新臺幣（下同）1,748,312元，均
    為無擔保或無優先權之債務，前於民國97年8月間已提出債
    權人清冊，以書面向最大債權金融機構台新國際商業銀行股
    份有限公司（下稱台新銀行）請求共同協商債務清償方案，
    而台新銀行提出每月還款5,000元之協商方案，但因聲請人
    每月打零工收入約12,000元，每月必要支出為16,160元，已
    入不敷出，為表示最大誠意，每月願週轉3,000元償還債務
    ，但為台新銀行所不接受，致協商不成立，聲請人已取得前
    置協商不成立通知書，且無擔保或無優先權之債務總額未逾
    1,200萬元，復未經法院裁定開始清算程序或宣告破產，為
    此，依消費者債務清理條例提出更生之聲請等語。
二、按債務人不能清償債務或有不能清償之虞者，得依本條例所
    定更生或清算程序，清理其債務。債務人無擔保或無優先權
    之債務總額未逾新臺幣一千二百萬元者，於法院裁定開始清
    算程序或宣告破產前，得向法院聲請更生。債務人對於金融
    機構因消費借貸、自用住宅借款、信用卡或現金卡契約而負
    債務，在聲請更生或清算前，應提出債權人清冊，以書面向
    最大債權金融機構請求協商債務清償方案，並表明共同協商
    之意旨。協商成立者，應以書面作成債務清償方案，由當事
    人簽名、蓋章或按指印；協商不成立時，應付與債務人證明
    書。消費者債務清理條例第3條、第42條第1項及第151條第1
    項、第4項分別定有明文。次按法院開始更生程序之裁定，
    應載明其年、月、日、時，並即時發生效力。法院裁定開始
    更生或清算程序後，得命司法事務官進行更生或清算程序，
    同條例第45條第1項、第16條第1項前段亦有明文規定。
三、經查：
  (一)聲請人於聲請狀中自陳其無擔保或無優先權之債務總額未逾
    1,200萬元之部分，經本院依聲請狀所附債權人清冊函詢結
    果，債權人國泰世華銀行陳報：債務人尚積欠本金100,700
    元，及自94年11月22日起至97年12月2日止，按年息百分之
    15計算之利息，暨逾期6個月內按上開利率百分之10及逾期
    超個6個月部分按上開利率百分之20計算之違約金；兆豐國
    際商業銀行陳報：債務人尚積欠本金43,733元、未繳利息24
    ,668元，及自97年11月4日起至97年11月27日止，按年息百
    分之19.71計算之利息；玉山商業銀行陳報：債務人尚積欠
    29,482元，及自94年11月26日起至97年12月8日止，按年息
    百分之5計算之利息，暨逾期6個月內按上開利率百分之10及
    逾期超個6個月部分按上開利率百分之20計算之違約金；大
    眾商業銀行陳報：債務人尚積欠本金87,458元、利息41,630
    元；日盛國際商業銀行陳報：債務人尚積欠本金50,448元、
    17,582元（均轉列呆帳，無利息、違約金）；中國信託商業
    銀行陳報：債務人尚積欠信用卡債務31,925元、現金卡債
    務75,567元；台灣金聯資產管理股份有限公司陳報：債務人
    尚積欠222,198元；良京實業股份有限公司陳報：債務人尚
    積欠30,927元，及自95年2月28日起至清償日止，按年利率
    百分之20計算之利息；台新銀行陳報：債務人尚積欠現金卡
    債務399,809元，及自94年10月25日起至97年12月1日止，按
    年息百分之20計算之利息，又有積欠信用卡債務97,599元，
    及自94年9月20日起至97年12月1日止，按年利率百分之20
    計算之利息，暨自94年11月20日起至95年1月20日止，當期
    金額百分之3之違約金，另尚有債權讓與台新資產管理股份
    有限公司之債務110,752元，及自94年10月17日起至97年12
    月1日止，按年利率百分之15.99計算之利息，暨自94年11月
    17日起至97年12月1日止，按年利率百分之20計算之違約金
    ；慶銀資產管理股份有限公司陳報：債務人尚積欠371,608
    元，及自94年10月26日起至清償日止，按年利率百分之13.
    114計算之利息，暨自94年11月27日起至清償日止，逾期在6
    個月以內者，按上開利率百分之10，逾期超過6個月者，按
    上開利率百分之20計算之違約金；摩根聯邦資產管理股份有
    限公司陳報：債務人尚積欠32,569元，及自94年12月7日起
    至清償日止，按年息百分之20計算之利息。足認聲請人之無
    擔保或無優先權之債務總額確實未逾1,200萬元。
  (二)聲請人主張其債務總額未逾1,200萬元，打零工每月平均收
    入12,000元，名下無財產等情，並提出財產及收入狀況說明
    書、財政部臺灣省南區國稅局財產歸屬資料清單、債務協商
    協議書暨無擔保債務還款計劃表影本等件為證。本院依職權
    調取聲請人之勞保資料、稅務電子閘門財產所得調件明細表
    核閱結果，查無聲請人勞保投保資料，亦無財產所得資料，
    堪認其上揭所述屬實。又聲請人前未曾經法院宣告清算程序
    或宣告破產，亦未曾依消費者債務清理條例或破產法之規定
    而受刑之宣告等情，亦有本院民事紀錄科查詢表、臺灣高等
    法院被告前案紀錄表在卷可憑。
  (三)本院就台新銀行與聲請人之前置協商過程函詢台新銀行，經
    該行具狀陳稱：各家債權銀行陳報本行之數額合計為1,385,
    854元，惟代為與其他債權銀行協商，達成可減免債務總金
    額436,156元，約占原總債務31%，本行提供聲請人以減免後
    之債權總金額949,698元，以分180期，利率為0%，每月10日
    以5,277元，總償還金額949,860元方式清償，或以兩階段方
    式簽約辦理，第一階段與債務人先簽約72期（6年），1至71
    期每月僅需分期償還5,000元，未付餘額則留在最後一期，
    本行將於最後一期到期前，重新審核聲請人之財務收支狀況
    與債務人簽訂第二階段之清償方案。…但聲請人對本行所提
    出之所有債務清償方案皆表示無法接受，…故本行經面談確
    認其真意後，以協商意願低落為由，開立不成立證明書予聲
    請人等情，有台新銀行之陳報狀在卷可參。
  (四)依行政院內政部所公告臺灣省低收入戶最低生活費於97年度
    為每人每月9,829元之標準觀之，聲請人於97年間每月平均
    收入為12,000元，扣除其於97年度每月最低生活費用9,829
    元後，每月僅餘2,171元，然因台新銀行提出之協商方案係
    每月須繳5,277元或5,000元，聲請人前開餘額顯然不足以負
    擔前述協商方案。故聲請人主張其有不能清償債務或不能清
    償之虞之情事，且無法達成前置協商乙節，堪予採信。
四、綜上所述，依聲請人之財產收入及負債支出狀況，堪認聲請
    人已達不能清償債務或有不能清償之虞之程度，業如前述，
    而聲請人僅係一般消費者，未從事營業，其無擔保或無優先
    權之債務在1,200萬元以下，且曾向最大債權金融機構請求
    協商債務清償方案，惟協商不成立，且未經法院裁定開始清
    算程序或宣告破產，又查無消費者債務清理條例第6條第3項
    、第8條或第46條各款所定駁回更生聲請之事由存在，則聲
    請人聲請更生，應屬有據，爰裁定如主文。
中    華    民    國    98    年    8     月    24    日
                  民事第一庭  法  官  張婷妮
以上正本係照原本作成。
本件不得抗告。
本裁定已於98年8月24日下午5時公告。
中    華    民    國    98    年    8     月    24    日
                              書記官  楊建新


司法院資訊處製作；財團法人民間司法改革基金會備份。
